---
title: '**Название исследования**'
author: "Выполнил(и): "
output:
  html_document:
    number_sections: true
    code_folding: hide
    toc: true
    toc_float: true
---

```{r setup, include=FALSE}
knitr::opts_chunk$set(echo = TRUE, message = FALSE, warning = FALSE)
```
```{r}
data <- readxl::read_excel("data./HW_data.xlsx")
```

<br>

# **Постановка задачи**
Исследователь изучает влияние курения матери во время беременности на вес ребенка при рождении и на развитие осложнений во время родов. 
Мы это поняли как то, что исследователь хочет найти величину эффекта курения на массу тела ребенка при рождении И на развитие осложнений (отдельно). 
Чем будет полезен ответ на этот вопрос: степень настороженности врача роддома при приеме на роды курящей матери, профилактические меры: например, принятие решения о профилактическом введении какого-либо препарата, более длительное наблюдение. 
Масса тела ребенка при рождении - это все-таки суррогатный признак развития осложнений у ребенка (медиатор?) то есть если мать курит, то у ребенка могут быть осложнения / пороки развития, которые проявляются через низкую массу тела. 
...

<br>

# **Материалы и методы**

## **Дизайн исследования**

...

<br>

## **Конечные точки**

...

<br>

## **Описательные статистики**

...

<br>

## **Анализ конечной точки 1**

### **Описание модели**

...

<br>

### **DAG и отбор ковариат для модели**

...

<br>

### **Измерение ключевых показателей**

...

<br>

### **Формат представления результатов**

...

<br>

## **Анализ конечной точки 2**

### **Описание модели**

...

<br>

### **DAG и отбор ковариат для модели**

...

<br>

### **Измерение ключевых показателей**

...

<br>

### **Формат представления результатов**

...

<br>

## **Анализ дополнительных конечных точек**

...

<br>

# **Результаты**

## **Описательная статистика и эксплораторный анализ**

...

```{r}

```

...

<br>

## **Результаты анализа конечной точки 1**

...

```{r}

```

...

<br>

## **Результаты анализа конечной точки 2**

...

```{r}

```

...

<br>

## **Результаты анализа дополнительных конечных точек**

...

```{r}

```

...

<br>

# **Ограничения**

...

<br>

# **Выводы**

...

<br>

# **Использование ИИ**

...

<br>

# **Приложения**

## **Приложение 1**

```{r}

```

<br>

## **Приложение 2**

```{r}

```

<br>

## **Приложение N**

```{r}

```