---
title: '**Название исследования**'
author: "Выполнил(и): "
output:
  html_document:
    number_sections: true
    code_folding: hide
    toc: true
    toc_float: true
editor_options: 
  markdown: 
    wrap: sentence
---

```{r setup, include=FALSE}
knitr::opts_chunk$set(echo = TRUE, message = FALSE, warning = FALSE)
```

```{r}
data <- readxl::read_excel("data./HW_data.xlsx")
```

<br>

# **Постановка задачи**

Исследователь изучает влияние курения матери во время беременности на вес ребенка при рождении и на развитие осложнений во время родов.
Мы это поняли как то, что исследователь хочет найти величину эффекта курения на массу тела ребенка при рождении И на развитие осложнений (отдельно).
Чем будет полезен ответ на этот вопрос: степень настороженности врача роддома при приеме на роды курящей матери, профилактические меры: например, принятие решения о профилактическом введении какого-либо препарата, более длительное наблюдение.
Масса тела ребенка при рождении - это все-таки суррогатный признак развития осложнений у ребенка (медиатор?) то есть если мать курит, то у ребенка могут быть осложнения / пороки развития, которые проявляются через низкую массу тела.
...

<br>

# **Материалы и методы**

## **Дизайн исследования**

...

<br>

## **Конечные точки**

...

<br>

## **Описательные статистики**

...

<br>

## **Анализ конечной точки 1**

### **Описание модели**

...

<br>

### **DAG и отбор ковариат для модели**

**Деление переменных:**\n  
Воздействие - Mothers smoking\n 
Исход - Birth weight\n 
Конфаундеры - Mothers education, Mothers alcohol drinking, Mothers race, Mothers Age, prenatal care,\n medical risk, который не является прямым наследников воздейтсвия а реализует свой путь через prenatal care.\n Коллайдеры - Infant death, Complications of labor/delivery\n 
Медиаторы - нет\n 
Нейтральные переменные - Childs sex, delivery method, number of previous deliveries\n\n

**Итоговый набор для деконфаудинга:** Mothers education, Mothers alcohol drinking, Mothers race, Mothers Age, prenatal care\n\n

**Примечания:** Можно было сконтролировать medical risk, но контролируя prenatal care мы тем самым блокируем и back-door путь для medical risk.
Можно было также сконтролировать нейтральный переменные (Childs sex, delivery method, number of previous deliveries), которые не зависимо от того, учитываются ли они в модели или нет, не будут влиять на систематическую ошибку, но так как они все являются предшественниками исхода их контролирование может уменьшает вариацию переменной результата и тем самым, повысить точность оценки.
Мы их, тем не менее не будем включать, чтобы не повышать количество переменных в модели, которых и так уже много.

...

<br>

### **Измерение ключевых показателей**

...

<br>

### **Формат представления результатов**

...

<br>

## **Анализ конечной точки 2**

### **Описание модели**

...

<br>

### **DAG и отбор ковариат для модели**

**Деление переменных:** Воздействие - Mothers smoking\n 
Исход - Complications of labor/delivery\n 
Конфаундеры - Mothers education, Mothers alcohol drinking, Mothers race, Mothers Age, prenatal care,\n medical risk, который не является прямым наследников воздейтсвия а реализует свой путь через prenatal care.\n 
Коллайдеры - Infant death\n 
Медиаторы - Birth weight \n 
Нейтральные переменные - Childs sex, delivery method, number of previous deliveries\n\n

**Итоговый набор для деконфаудинга:** Mothers education, Mothers alcohol drinking, Mothers race, Mothers Age, prenatal care\n\n

**Примечания:** Здесь, в целом, похожая ситуация, но можно было еще сконтролировать Childs sex, которых, хоть не является прямым предком исхода, но его кнтроль будет иметь аналогичный эффект как и для предущей ситуции, потому что он все равно реализуется свое воздействие на исход через медиатор. => его контроль может привести к повышению точности оценки. Мы его тоже решили не включать, чтобы не повышать количество переменных в модели.



...

<br>

### **Измерение ключевых показателей**

...

<br>

### **Формат представления результатов**

...

<br>

## **Анализ дополнительных конечных точек**

...

<br>

# **Результаты**

## **Описательная статистика и эксплораторный анализ**

...

```{r}

```

...

<br>

## **Результаты анализа конечной точки 1**

...

```{r}

```

...

<br>

## **Результаты анализа конечной точки 2**

...

```{r}

```

...

<br>

## **Результаты анализа дополнительных конечных точек**

...

```{r}

```

...

<br>

# **Ограничения**

...

<br>

# **Выводы**

...

<br>

# **Использование ИИ**

...

<br>

# **Приложения**

## **Приложение 1**

```{r}

```

<br>

## **Приложение 2**

```{r}

```

<br>

## **Приложение N**

```{r}

```
