---
title: '**Название исследования**'
author: "Выполнил(и): "
output:
  html_document:
    number_sections: true
    code_folding: hide
    toc: true
    toc_float: true
editor_options: 
  markdown: 
    wrap: sentence
---

```{r setup, include=FALSE}
knitr::opts_chunk$set(echo = TRUE, message = FALSE, warning = FALSE)
```

```{r}
data <- readxl::read_excel("data./HW_data.xlsx")
```

<br>

# **Постановка задачи**

Исследователь изучает влияние курения матери во время беременности на вес ребенка при рождении и на развитие осложнений во время родов.
Мы это поняли как то, что исследователь хочет найти величину эффекта курения на массу тела ребенка при рождении И на развитие осложнений (отдельно).
Чем будет полезен ответ на этот вопрос: степень настороженности врача роддома при приеме на роды курящей матери, профилактические меры: например, принятие решения о профилактическом введении какого-либо препарата, более длительное наблюдение.
Масса тела ребенка при рождении - это все-таки суррогатный признак развития осложнений у ребенка (медиатор?) то есть если мать курит, то у ребенка могут быть осложнения / пороки развития, которые проявляются через низкую массу тела.

<br>

Для решения задачи будет использована каузальная, а не предсказательная модель, поскольку нас интересует не предсказание исхода (массы тела ребенка при рождении и развитие осложнений), а **оценка воздействия** (курения матери) на исход. Предсказательная модель не позволит оценить конфаундинг (смешивающие факторы) и интерпретировать результаты как каузальные, тем более, с ее помощью мы можем получить смещенную оценку.

<br>

Возможные систематические ошибки:

- Смещение из-за конфаундеров - влияние других факторов как на воздействие (курение матери), так и исход (вес ребенка при рождении и развитие осложнений во время родов), что может искажать оценку. Представленные в данных переменные будут поделены на *воздействие, исход, конфаундеры, коллайдеры, медиаторы и нейтральные переменные* и включены / не включены в модель.

- Смещение из-за неучтенных конфаундеров - останется нерешенным. Например, стресс и плохое питание могут сами по себе негативно влиять на вес ребенка при рождении и на развитие осложнений во время родов и при этом быть ассоциированы с курением матери. Из-за этого полученная нами оценка может быть завышена. 

- Так как информация о курении собиралась со слов матерей (кросс-секционное исследование), она может быть неточной - матери могут недоговаривать правду, поскольку курение во время беременности считается социально неодобряемым поведением; мы не можем решить эту ошибку. Это может занизить влияние курения на вес ребенка и осложнения.

- Selection Bias - курящие матери с осложнениями при родах могут отказываться от участия в исследовании опять же из-за неодобрения общества и чувства вины, поэтому оценка негативного влияния курения может быть занижена; мы также не в силах решить эту ошибку.

<br>

Если бы мы могли предотвратить или скорректировать все предполагаемые систематические ошибки, то мы бы ожидали наблюдать статистически значимое снижение среднего веса при рождении у детей, а также повышение вероятности осложнений во время родов у матерей, которые курили во время беременности. 

<br>

*Снижение веса*

Существуют исследования, показавшие ассоциацию между курением матери и весом ребенка при рождении. Так, в 1957 Simpson отметил, что новорожденные у курящих матерей (10 и больше сигарет в день) в среднем весили на 200 г меньше. В исследовании Butler и коллег (1972) было показано, что курение матерей (в частности, на 4 месяце беременности) было связано с повышением внутриутробной и перинатальной смертности, а также снижением веса ребенка в среднем на 170 г. Kramer провел мета-анализ исследований 1970-1984 гг. и обнаружил, что в среднем вес детей курящих матерей оказался меньше на 149 г, а также подсчитал, что каждая выкуренная в день сигарета снижала общую массу тела ребенка при рождении на 11.1 г.

Что касается биологических причин данного явления, снижение веса можно объяснить окислительным и генотоксическим стрессом, которому подвергаются клетки плода при действии никотина и других компонентов табачного дыма, которые проходят через плацентарный барьер и задерживаются в амниотической жидкости. Было показано, что у детей с мутациями в генах, отвечающих за защиту от окислительного стресса (ферменты системы глутатиона), снижение веса было еще больше, вплоть до 262 г (Aagaard-Tillery K, 2010). Также, известно, что никотин вызывает сужение кровеносных сосудов (включая сосуды матки и плаценты), что ограничивает приток крови к плоду, поставку кислорода и важных питательных веществ, в то же время задерживая токсичные продукты метаболизма в тканях плода. Монооксид углерода, поступающий в кровь при курении, имеет большее сродство к гемоглобину и образует карбоксигемоглобин, вытесняя кислород, что приводит к хронической внутриутробной гипоксии (кислородному голоданию).

<br>

*Осложнения во время родов*

Показано, что курение во время беременности ассоциировано с такими осложнениями, как предлежание плаценты, отслойка плаценты, преждевременный разрыв плодных оболочек, задержка роста плода и синдром внезапной детской смерти (Robert L. Andres, 2000). Причины осложнений у курящих женщин могут включать множество факторов, таких как кислородное голодание тканей матки, плаценты и плода и недостаток питательных веществ (описано выше), пониженное количество коллагена 3 типа (Hadley C, 1990), воспаление плаценты и пуповины (Naeye R, 1978), подверженность бактериальным и вирусным инфекциям (снижение иммунного статуса), в целом вызванных токсическим действием никотина, продуктов его обмена (котинин), и других компонентов табачного дыма.

<br>

# **Материалы и методы**

## **Дизайн исследования**

...

<br>

## **Конечные точки**

...

<br>

## **Описательные статистики**

...

<br>

## **Анализ конечной точки 1**

### **Описание модели**

...

<br>

### **DAG и отбор ковариат для модели**

**Деление переменных:**\n  
Воздействие - Mothers smoking\n 
Исход - Birth weight\n 
Конфаундеры - Mothers education, Mothers alcohol drinking, Mothers race, Mothers Age, prenatal care,\n medical risk, который не является прямым наследников воздейтсвия а реализует свой путь через prenatal care.\n Коллайдеры - Infant death, Complications of labor/delivery\n 
Медиаторы - нет\n 
Нейтральные переменные - Childs sex, delivery method, number of previous deliveries\n\n

**Итоговый набор для деконфаудинга:** Mothers education, Mothers alcohol drinking, Mothers race, Mothers Age, prenatal care\n\n

**Примечания:** Можно было сконтролировать medical risk, но контролируя prenatal care мы тем самым блокируем и back-door путь для medical risk.
Можно было также сконтролировать нейтральный переменные (Childs sex, delivery method, number of previous deliveries), которые не зависимо от того, учитываются ли они в модели или нет, не будут влиять на систематическую ошибку, но так как они все являются предшественниками исхода их контролирование может уменьшает вариацию переменной результата и тем самым, повысить точность оценки.
Мы их, тем не менее не будем включать, чтобы не повышать количество переменных в модели, которых и так уже много.

...

<br>

### **Измерение ключевых показателей**

...

<br>

### **Формат представления результатов**

...

<br>

## **Анализ конечной точки 2**

### **Описание модели**

...

<br>

### **DAG и отбор ковариат для модели**

**Деление переменных:** Воздействие - Mothers smoking\n 
Исход - Complications of labor/delivery\n 
Конфаундеры - Mothers education, Mothers alcohol drinking, Mothers race, Mothers Age, prenatal care,\n medical risk, который не является прямым наследников воздейтсвия а реализует свой путь через prenatal care.\n 
Коллайдеры - Infant death\n 
Медиаторы - Birth weight \n 
Нейтральные переменные - Childs sex, delivery method, number of previous deliveries\n\n

**Итоговый набор для деконфаудинга:** Mothers education, Mothers alcohol drinking, Mothers race, Mothers Age, prenatal care\n\n

**Примечания:** Здесь, в целом, похожая ситуация, но можно было еще сконтролировать Childs sex, которых, хоть не является прямым предком исхода, но его кнтроль будет иметь аналогичный эффект как и для предущей ситуции, потому что он все равно реализуется свое воздействие на исход через медиатор. => его контроль может привести к повышению точности оценки. Мы его тоже решили не включать, чтобы не повышать количество переменных в модели.



...

<br>

### **Измерение ключевых показателей**

...

<br>

### **Формат представления результатов**

...

<br>

## **Анализ дополнительных конечных точек**

...

<br>

# **Результаты**

## **Описательная статистика и эксплораторный анализ**

...

```{r}

```

...

<br>

## **Результаты анализа конечной точки 1**

...

```{r}

```

...

<br>

## **Результаты анализа конечной точки 2**

...

```{r}

```

...

<br>

## **Результаты анализа дополнительных конечных точек**

...

```{r}

```

...

<br>

# **Ограничения**

...

<br>

# **Выводы**

...

<br>

# **Использование ИИ**

...

<br>

# **Приложения**

## **Приложение 1**

```{r}

```

<br>

## **Приложение 2**

```{r}

```

<br>

## **Приложение N**

```{r}

```
