---
title: '**Название исследования**'
author: "Выполнил(и): "
output:
  html_document:
    number_sections: true
    code_folding: hide
    toc: true
    toc_float: true
---

```{r setup, include=FALSE}
knitr::opts_chunk$set(echo = TRUE, message = FALSE, warning = FALSE)
```

<br>

# **Постановка задачи**

...

<br>

# **Материалы и методы**

## **Дизайн исследования**

...

<br>

## **Конечные точки**

...

<br>

## **Описательные статистики**

...

<br>

## **Анализ конечной точки 1**

### **Описание модели**

...

<br>

### **DAG и отбор ковариат для модели**

...

<br>

### **Измерение ключевых показателей**

...

<br>

### **Формат представления результатов**

...

<br>

## **Анализ конечной точки 2**

### **Описание модели**

...

<br>

### **DAG и отбор ковариат для модели**

...

<br>

### **Измерение ключевых показателей**

...

<br>

### **Формат представления результатов**

...

<br>

## **Анализ дополнительных конечных точек**

...

<br>

# **Результаты**

## **Описательная статистика и эксплораторный анализ**

...

```{r}

```

...

<br>

## **Результаты анализа конечной точки 1**

...

```{r}

```

...

<br>

## **Результаты анализа конечной точки 2**

...

```{r}

```

...

<br>

## **Результаты анализа дополнительных конечных точек**

...

```{r}

```

...

<br>

# **Ограничения**

...

<br>

# **Выводы**

...

<br>

# **Использование ИИ**

...

<br>

# **Приложения**

## **Приложение 1**

```{r}

```

<br>

## **Приложение 2**

```{r}

```

<br>

## **Приложение N**

```{r}

```